臺灣高等法院花蓮分院刑事裁定　九十一年度抗字第五四號
　　抗　告　人　臺灣花蓮地方法院檢察署檢察官
　　被　　　告　甲○○
　　　　　　　　乙○○
右抗告人因被告賭博案件，聲請單獨宣告沒收，不服臺灣花蓮地方法院九十一年度聲
字第四七九號中華民國九十一年八月五日第一審裁定，提起抗告，本院裁定如左：
    主  文
抗告駁回。
    理  由
一、本件抗告意旨略以：本件扣案之賭具是否確為案外人孫伯強所寄放，原法院並未
    調查，亦未在裁定內交代如何採信孫伯強確為扣案賭具之真正所有權人之理由；
    縱認孫伯強為扣案賭具之所有權人，因其與被告乙○○為賭博罪之共同正犯，扣
    案之賭具亦屬得沒收之物，為此求為撤銷原裁定云云。
二、按檢察官依第二百五十三條之一為緩起訴之處分者，對供犯罪所用、供犯罪預備
    或因犯罪所得之物，以屬於被告者為限，始得單獨聲請法院宣告沒收，刑事訴訟
    法第二百五十九條之一定有明文。
三、經查：
  (一)訊據被告乙○○固坦承擺放電動玩具機台供人賭玩，惟辯稱：扣案之電動玩具機
    台非伊所有，係孫伯強見伊經營麵店及卡拉ＯＫ而主動寄放，約定獲利五五分帳
    ，伊之前並不認識孫伯強，現在也無法與其取得連絡，機台內之現金新臺幣（下
    同）五千七百九十元，有些是客人放下去玩的，有些是孫伯強放的等語（見警卷
    第一之一、一之二頁；本院九十一年十一月六日訊問筆錄第二頁）；被告甲○○
    則供稱：伊因在乙○○經營之麵店玩麻將之電動玩具，才被請到派出所等語（見
    警卷第一之八頁）。參以將賭博性電動玩具機台寄放於小吃店、雜貨店供人賭博
    ，並與店家按一定比例分取獲利，乃時下賭博性電動玩具業者之經營常態，而乙
    ○○提出之孫伯強名片上亦確印有「全龍電子股份有限公司」、「商檢評鑑通過
    合法機台」等字樣及電動玩具機台圖片，是乙○○所辯機台係孫伯強寄放乙節堪
    予採信，顯是扣案電動玩具機台之所有權人應係孫伯強而非乙○○。再者，賭博
    性電動玩具之經營者於機台內預先置入一定數額之硬幣，乃其擺設機台供人賭玩
    所必須，而賭客賭輸之金錢亦確為機台內現款之來源，是乙○○所辯機台內之現
    金為孫伯強及賭客所投入等語，並不違常情，應堪採信，而扣案之現款五千七百
    九十元既自機台內扣得，該款項自屬機台所有權人孫伯強所有，雖乙○○與孫伯
    強約定五五分帳，惟在實際分配獲利前，尚難謂乙○○與孫伯強就上開五千七百
    九十元現款有何共有關係存在；至被告甲○○既僅為在場之賭客，扣案之電動玩
    具機台及機台內現款自亦非其所有。
  (二)供犯罪所用、供犯罪預備或因犯罪所得之物縱屬共犯所有亦在得沒收之列，此固
    為最高法院二十年上字第九二五號判例之意旨。惟因法院於本件所得審酌者，僅
    止於檢察官聲請意旨所指陳之扣案物可否宣告沒收而已，故就緩起訴處分所認定
    之犯罪事實，自以檢察官認定之事實為準，然觀諸本件緩起訴處分書之內容，除
    認定乙○○在其經營之麵店擺設電動賭博機具三台，供不特定人士賭玩，及甲○
    ○在場打玩電動玩具賭博外，並無提及孫伯強之名字，亦未認定乙○○與孫伯強
    間有何共犯關係，準此，尚難認孫伯強為本案之共犯而得適用前開判例。
四、綜上所述，扣案之電動玩具機台及其內現款既為孫伯強所有，而孫伯強又未經實
    體認定為該賭博案件之共犯，自不得依刑事訴訟法第二百五十九條之一規定沒收
    之，是原法院裁定駁回抗告人單獨宣告沒收之聲請，並無違誤，抗告意旨仍執陳
    詞指摘原裁定不當而提起抗告，為無理由，應予駁回。
據上論斷，應依刑事訴訟法第四百十二條，裁定如主文。
中      華      民      國    九十一    年     十一     月    二十七    日
                                審判長法官  吳  鴻  章
                                      法官  林  慶  煙
                                      法官  張  健  河
右正本證明與原本無異。
本件不得再抗告。
                                    書記官  鄧  瑞  雲
中      華      民      國    九十一    年     十一     月    二十七    日
